【裁判字號】    97,訴,120
【裁判日期】    970711
【裁判案由】    搶奪等
【裁判全文】
臺灣高雄地方法院刑事判決              97年度訴字第120 號
公  訴  人  臺灣高雄地方法院檢察署檢察官
被      告  乙○○
                    3樓
                    （現另案於臺灣高雄第二監獄執行中）
            丙○○
上列告因搶奪等案件，經檢察官提起公訴（96年度偵字第35438
號），本院判決如下：
    主  文
乙○○共同犯詐欺取財罪，均累犯，各處有期徒刑肆月。又犯
竊盜罪，累犯，處有期徒刑肆月。應執行有期徒刑壹年貳月。
丙○○共同犯詐欺取財罪，各處有期徒刑肆月，應執行有期徒
刑拾月。
    事  實
一、乙○○前於民國95年間，因竊盜案件，經本院以95年度簡字
    第2486號判處有期徒刑6 月確定，甫於96年4 月24日縮刑期
    滿執行完畢，詎仍不知悔改，而為下列行為：
（一）與其女友丙○○基於意圖為自己不法所有之犯意聯絡，事
      先由乙○○至不詳之文具店購得面額1 千元之玩具紙鈔1
      疊，並取其中部分紙鈔剪下其花紋，黏貼於其他完好之玩
      具紙鈔上，用以覆蓋「實習玩具紙鈔」之字樣，藉以佯充
      新臺幣（下同）1 千元之真鈔。嗣於96年11月2 日中午12
      時40分許，由丙○○騎乘乙○○姊所有之車牌號碼OPH-43
      8 號重型機車，搭載乙○○前往丁○○所經營之址設高雄
      市○○區○○路777 號「鑫銘彩券行」，再由乙○○下車
      佯裝購物，丙○○則仍繼續乘坐於機車上，且機車未熄火
      以等候接應。乙○○乃持上開經黏貼後並捲起之千元玩具
      紙鈔1 張，向丁○○佯稱：欲購買刮刮樂彩券10張云云。
      使丁○○陷於錯誤，拿出彩券10張交付，乙○○乃取走6
      張（價值共1 千2 百元），並扔下上開玩具紙鈔，迅速坐
      上丙○○所騎乘之上開機車離去。經丁○○於收受後雖隨
      即發覺紙鈔有假始知受騙，並即自後追趕，然丙○○即更
      加速行駛並闖紅燈逃逸無蹤。
（二）乙○○另意圖為自己不法之所有，於96年12月2 日凌晨5
      時許，在高雄市○○區○○路1 號前，見辛○○所有之車
      牌號碼M2V-678 號白色重型機車停放於該處，且機車鑰匙
      插於鑰匙孔上，認有機可趁，乃轉動該鑰匙隨即發動該車
      ，騎乘離去，而予竊取得手，並將上開機車之車牌拆下丟
      棄，以供代步使用。經辛○○於同日上午6 時10分許發現
      機車遭竊，乃報警處理。
（三）另於96年12月5 日凌晨3 時10分許，與丙○○再基於意圖
      為自己不法所有之犯意聯絡，以與前述（一）相同之方式
      ，由丙○○騎乘乙○○竊得之上揭白色機車，搭載乙○○
      前往庚○○經營之址設高雄市○○區○○路16號「上品屋
      麵飯店」，利用庚○○生意忙碌可能未及仔細檢視紙鈔之
      機會，由乙○○下車向庚○○佯稱欲購買鍋燒意麵2 碗、
      蝦仁炒飯1 份（合計為150 元），並繼而詐稱趕時間，先
      交付1 張1 千元及5 個10元零錢，請庚○○先行找零9 百
      元云云，且拿出千元玩具紙鈔及50元零錢，致庚○○陷於
      錯誤，乃交付9 百元現金與乙○○，乙○○乃將玩具紙鈔
      1 千元及零錢50元放入庚○○手中，隨即走出搭乘由丙○○騎乘而在外等候接應之機車，並加速離去。庚○○於收
      受後雖隨即發覺紙鈔有偽始知受騙，並即追出察看，然乙○○與丙○○已離去現場而未及追回。
（四）再於96年12月5 日下午3 時10分許，乙○○、丙○○又基
      於意圖為自己不法所有之犯意聯絡，以與前述（一）、（
      三）相似之手段，由丙○○騎乘乙○○竊得之上揭白色機
      車搭載乙○○，前往己○○經營之址設高雄市○○區○○
      路741 之1 號檳榔攤。由乙○○下車向檳榔攤店員戊○○
      訛稱要購買1 包香菸、2 罐舒跑、1 瓶礦泉水，共計110
      元，並拿出玩具紙鈔1 千元及1 個10元，而要求戊○○先
      行找零9 百元云云。致戊○○陷於錯誤，乃將上開購買之
      物品及找零之現鈔9 百元交付予乙○○，乙○○即將10元
      零錢及上開玩具紙鈔交付戊○○後，旋搭乘丙○○騎乘之
      機車，加速離去。戊○○於收受後雖隨即發覺紙鈔有假，
      始知受騙，並即告知當時亦在檳榔攤之己○○，其等並追
      出察看，然乙○○與丙○○已離去現場而未及追回。
二、嗣於96年12月10日晚間6 時許，經警在高雄市○○區○○路
    82巷8 弄5 號前，當場查獲乙○○騎乘上開辛○○所有之失
    竊機車（其車牌則嗣於96年12月20日，經警向臺灣高雄地方
    法院檢察署檢察官借提乙○○，經乙○○帶同警方，在高雄
    市○○區○○路2 號前排水溝內搜索查獲，起訴書誤載為並
    未扣得），並扣得機車鑰匙1 支。又於同日19時20分許，經
    丙○○同意搜索，在兩人同居之高雄市○○區○○路82 巷8
    弄5 號4 樓D1室當場扣得車號OPH-438 號車牌1 面，始循線
    查悉上情。
三、案經丁○○、辛○○、庚○○、己○○訴由高雄市政府警察
    局楠梓分局報告臺灣高雄地方法院檢察署檢察官偵查起訴。
    理  由
壹、證據能力之認定：
一、被告丙○○警詢筆錄有證據能力：
（一）按被告之自白，須非出於強暴、脅迫、利誘、詐欺、疲勞
      訊問、違法羈押或其他不正之方法，且與事實相符者，始
      得採為證據，如被告之自白係由於不正之方法，並非自由
      陳述，則其取得自白之程序，已非適法，不問自白內容是
      否確與事實相符，因其非係適法之證據，即不能採為判決
      基礎，故審理事實之法院，遇有被告對於自白提出刑求之
      抗辯時，應先於其他事實而為調查，刑事訴訟法第156 條
      第1 項、第3 項分別定有明文。
（二）被告丙○○雖於本院審理中辯稱：之前在警察局作筆錄時
      ，警察有問伊問題，若伊說事情不是這樣，警察就將錄音
      帶切掉，並且一直說伊等搶奪，然後就繼續錄音，斷斷續
      續的錄，沒有連貫的錄，警察雖沒有打伊，但是一直叫伊
      要為一定之陳述，伊始依照警察所說之內容陳述，警察並
      說若伊沒有照講，就要叫法官判重一點，伊當時在電腦螢
      幕上可以看見筆錄之內容，必須要照筆錄念云云（院卷第
      55頁）、及被告乙○○雖亦辯稱：員警咬定被告丙○○一
      定知情，並要求被告丙○○為一定之陳述，且已經將被告
      丙○○要回答之內容寫在筆錄裡，被告丙○○警詢時精神
      不佳云云（院卷第154 頁）。
（三）惟經本院當庭勘驗被告丙○○警詢錄影結果，於該次詢問
      過程中，錄影均屬連貫，並未有何中斷或斷斷續續錄影之
      情形，且員警亦未曾說出如未照講要請法官判重等話語，
      有本院97年4 月16日勘驗筆錄在卷可稽（院卷第153 頁）
      ，被告丙○○辯稱錄音中斷及員警以要求法官重判逼迫其
      為一定陳述云云，即與事實不符。次以，上開警詢筆錄之
      製作，係以一問一答之方式製作，並無事先將被告丙○○
      之回答記載上去及令被告丙○○照念之情事，業據證人即
      負責詢問之員警林繼賢、證人即負責繕打筆錄之員警高士
      彬於本院審理中陳明在卷（院卷第203 、205 頁）。佐以
      經當庭勘驗該等錄影內容結果，於詢問過程中，員警林繼
      賢有甚多次中斷詢問（但錄影仍然繼續）而向員警高士彬
      表示如何製作筆錄，亦或復誦被告丙○○之回答以利高士
      彬繕打筆錄，並可聽見打字之聲音，此觀諸勘驗筆錄記載
      亦明（院卷第142 至153 頁）；且互核全部錄音內容與警
      詢筆錄之記載內容，被告丙○○於錄音內所為之陳述，亦
      並非按警詢筆錄所記載之文詞照念，而係針對員警之問題
      回答後，由員警依該等回答內容予以整理，所整理之內容
      亦與問答所呈現之原意無太大歧異，已難認定該等警詢筆
      錄係事先製作完畢而要求被告丙○○逐字照念。至證人林
      繼賢於筆錄製作過程中雖曾表示「你幹麼都不照著我講的
      回答啦？」之話語，然此則據證人高士彬於本院審理中證
      稱：此句話是證人林繼賢向其說為何打字都不照他所說之
      內容來繕打，因為伊當時係將詢問內容彙整後打上等語（
      院卷第205 頁）；證人林繼賢雖起初不記得該句話之緣由
      ，然經證人高士彬回答後，亦證稱過程如高士彬所言（院
      卷第208 頁）。復參以該等段對話內容係：「問：【在哪
      裡？】。答：我大約在楠梓區、後勁及右昌地區犯罪大約
      共有十二、三件。問：【你幹麼都不照著我講的回答啦？
      】。答： (未回應)。問：【很難溝通喔？都自己應答。
      】。」（院卷第147 頁），則果證人林繼賢該等陳述係針
      對被告丙○○，衡以之前訊問過程，被告丙○○尚且能於
      詢問過程中向員警陳明「（問：你都在現場啦）我就是在
      車上啊」、「（警：佯稱要購買物品，趁告訴人找零錢時
      ，搶奪告訴人的...） 他沒有搶奪啦! 被害人自己拿給他
      的啦！」（院卷第145 頁），而有不畏懼員警並隨即澄清
      之積極態度，被告丙○○亦理應隨即回答該等問題，然被
      告丙○○聽聞員警陳述「你幹麼都不照著我講的回答啦？
      」此一問題時，卻未有何反應或回答，適可認證人高士彬
      所述上情，應可採信。另被告丙○○雖於員警問：「你有
      印象嗎？」，而回答：「你那有寫了啦。」（院卷第147
      頁），然此亦據證人高士彬證稱：印象中「你那有寫啦」
      該句話語是針對其所為之陳述等語（院卷第147 頁）；復
      觀諸該段對話之前，員警已曾詢問：「警方提示告訴人丁○○指認筆錄供述，在96年11月02日12時40分許，有1 男
      1 女共乘1 部機車，告訴人誤記DRH- 483... （兩名員警
      在交談，聽不清楚），在高雄市○○區○○路777 號鑫銘
      彩卷行，持千元假鈔佯稱購買刮刮樂10張，趁告訴人不察
      係假鈔時，丟下千元假鈔，詐騙告訴人6 張刮刮樂彩卷後
      逃逸，是否為妳與乙○○所為？」（院卷第146 頁），該
      等問題內已明白提及刮刮樂彩券係6 張，而電腦螢幕本可
      同時顯示多行筆錄內容，為公眾周知之事實，已顯見係被
      告丙○○於觀看筆錄之螢幕時，同時看見該等員警已詢問
      過之內容，因此而表示「你那有寫了啦」等語，則該等陳
      述應認係針對證人高士彬所為無訛。而員警將已詢問過之
      問題如實記載於筆錄，且亦係紀錄於員警所問之問題中，
      本與法定程序無違，是亦尚難以被告丙○○曾為該等陳述
      ，逕認員警已事先將被告丙○○之回答製作完畢而令其照
      筆錄朗讀。是本件被告丙○○警詢筆錄之制作，堪認仍採
      行一問一答之方式現場實際製作，並無事先繕打之回答內
      容再令被告丙○○朗讀之情形。被告丙○○此部分所辯，
      尚難逕予採信。
（四）又依勘驗結果，員警於筆錄製作過程中雖曾向被告丙○○
      表示伊犯案之時間應該是一個月，然當時之問答內容係：
      「問：【那你何時開始犯案的？】。答：半個月前。問：
      【這件刮刮樂是11月2 日喔？】。賴（即被告丙○○）問
      ：【那現在是幾號？】。警：『現在是12月10日。應該是
      一個多月前啦』。賴答：恩，那就一個多月。」，顯見員
      警係針對客觀之日期與被告丙○○所言不符，予以詢問被
      告丙○○，且被告丙○○亦自認係自己記錯時間，而自願
      更正陳述為一個月前；又就扣案OPH-483 號車牌之所有權
      為何人所有，依勘驗內容顯示：「問：【那車牌是誰的？
      】。答：我不知道。問：【車牌是誰的 (台語)？ 】。答
      ：我不知道。問：【車牌是你男朋友的？還是你的？】。
      答：我男朋友的。問：【車牌是你男朋友所有的？】。答
      ：對。」，員警於追問該等問題之過程中，並未向被告丙○○要求應回答為被告乙○○所有，是僅可認被告丙○○
      起先不願如實陳述，經警一再追問始如實稱為被告乙○○
      所有，均尚難據此認定員警有逼迫被告丙○○應為一定陳
      述之情。再者，筆錄製作過程中雖有內容為：「問：【購
      買物品然後哩，就是要騙告訴人所找零錢？就是要找錢？
      】答：『對，那他是要用搶的，或如何我真的不知道』。
      警：【你都在現場啦！】。答：『我就是在車上阿! 』。
      警復誦：【佯稱要購買物品，趁告訴人找零錢時，搶奪被
      害人的…】。答：『他沒有搶奪啦! 告訴人自己拿給他的
      啦！』問：【有的有搶、有的沒搶，有些沒被發現，就算
      是詐欺，有些被發現就用搶的，對不對？】答：『對。』
      問：【趁告訴人未注意時，搶奪告訴人的零錢，對不對？
      】答：『對』。（此時有一段作筆錄的時間，可以聽見警
      察打字的聲音）」之對話，惟觀諸該內容，僅係員警詢問
      被告丙○○實情是否如此，被告丙○○聽聞後自由回答：
      「對」，員警詢問該等問題時，亦並未向被告丙○○表示
      一定是這樣或須如此陳述等話語，被告丙○○甚至未曾為
      否認之表示，在互核警詢筆錄就此部分之回答，係記載「
      佯稱要購買物品，趁告訴人未注意時，搶奪告訴人預找的
      零錢及如告訴人未發現所持之紙鈔是假鈔而詐騙告訴人之
      財物。」（警卷第8 頁），與上開錄影所顯示對話內容大
      意無違，是亦難據此段對話逕認員警有何逼迫被告丙○○
      應為一定陳述之情。
（五）又就被告丙○○製作警詢筆錄期間之精神狀況，雖據證人
      高士彬證稱當時被告丙○○精神不佳等語在卷（院卷第20
      6 頁）。惟經本院當庭勘驗被告丙○○警詢錄影結果，於
      該次警詢過程，被告丙○○就員警所詢問之基本資料，均
      能清楚回答，且就本案相關問題，雖偶有「是」、「對」
      之回答，然其就員警詢問本案之相關問題，均能為完整之
      回答，且其於開始詢問約28分鐘以後，始接續出現打呵欠
      或不耐煩等疑似毒癮發作之情形，並非製作筆錄之初即有
      該等精神不佳狀況；又自該等情形發生後，其就員警所詢
      問之問題亦均能切中要旨回答，此均觀諸勘驗筆錄甚明。
      又員警發現該等情形後，與被告丙○○亦曾有如下問答：
      「問：【你現在精神狀況好還是壞？】答：差不多。問：
      【可以問嗎？】答：可以。問：【你現在是說真的假的？
      】答：真的。問：【你要說實話喔？】答：是。問：【現
      在你說你可以被詢，我才繼續問你的喔？】答：好。
      問：【你要照你的意思講喔？】答：好。」（院卷第149
      頁），則在員警多次確認、詢問之下，被告丙○○均一再
      肯定可以接受詢問，顯見被告丙○○當時亦自知自己之精
      神狀況足敷應付該次詢問。綜上，被告丙○○當時之精神
      狀況，尚不足以影響其回答之任意性。其此部分所辯，尚
      難竟予採信。
（六）綜上各情，被告丙○○於警詢中既未經任何人之脅迫，而
      係於意識清楚且任意之狀況下為陳述，並經員警以一問一
      答之方式立即製作其回答之內容，且全程錄音，揆諸前揭
      說明，其警訊中之陳述應係基於自由意志而非出於不正之
      方法，自有證據能力。
二、對被告乙○○之搜索程序應屬合法，所得證物自有證據能力
    ：
（一）按搜索乃指基於刑事犯罪之證據保全所為強制處分，其目
      的在於調查犯罪嫌疑人及蒐集證據，故對於被告或犯罪嫌
      疑人之身體、物件、電磁紀錄及住宅或其他處所，必要時
      ，得搜索之：對於第三人之身體、物件、電磁紀錄及住宅
      或其他處所，以有相當理由可信為被告或犯罪嫌疑人或應
      扣押之物或電磁紀錄存在時為限，得搜索之，刑事訴訟法
      第122 條定有明文。搜索，原則應使用搜索票，然「檢察
      官、檢察事務官、司法警察官或司法警察逮捕被告、犯罪
      嫌疑人或執行拘提、羈押時，雖無搜索票，得逕行搜索其
      身體、隨身攜帶之物件、所使用之交通工具及其立即可觸
      及之處所」，刑事訴訟法第130 條定有明文。又經受搜索
      人出於自願性同意者，得不使用搜索票，但執行人員應出
      示證件，並將其同意之意旨記載於筆錄，此觀諸刑事訴訟
      法第128 條、第131 條之1 規定自明。
（二）被告乙○○雖於本院準備程序中辯稱：96年12月10日伊被
      警察抓到時，係警察自己拿伊家中鑰匙到伊住家搜索，因
      伊當日毒癮發作，警察就自己拿伊家中鑰匙去開伊家門，
      當天就因此搜到M2V-678 之機車鑰匙及機車云云（院卷第
      137 頁）。惟質諸當日逮捕被告乙○○之員警黃志宏於本
      院審理時證稱：警方之前早已鎖定被告乙○○，當時係被
      告乙○○在其住家樓下將車停好，其當場查獲被告乙○○
      騎贓車（即上開告訴人辛○○之機車），乃直接扣押各該
      物品等語（院卷第211 、213 頁），核與卷附警局96年12
      月10日就被告乙○○部分之搜索扣押筆錄記載：上開扣押
      地點係在高雄市○○區○○路82巷8 弄5 號前，執行時間
      為96年12月10日18時30分一節（警卷第30、31頁）暨被告
      乙○○於翌日接受警詢時亦自承：確於該等時、地當場經
      警查獲騎乘失竊重機車及插於機車上之鑰匙，並自身上查
      獲第一級毒品海洛因等情（警卷第3 頁）相合。而本件告
      訴人辛○○業於96年12月5 日上午6 時許發現機車遭竊並
      已報警，有卷附高雄市政府警察局車輛協尋電腦輸入單1
      份為憑（警卷第22頁），被告乙○○當時既已經警鎖定並
      發現恰騎乘辛○○所失竊之贓車，則已可認合於刑事訴訟
      法第88條第3 項規定之準現行犯。則員警於上前逮捕被告
      乙○○之際，對其逕行搜索並扣得上開失竊機車、鑰匙及
      毒品，參諸上開刑事訴訴法第130 條之規定，自符法定程
      序，且無庸徵得被告乙○○之同意。又本件被告乙○○部
      分既係在住處樓下停車處所執行搜索，而未進入被告乙○○住處，被告乙○○辯稱員警係以強取其鑰匙之手段進入
      室內而扣得上開物品，或有誤認，亦不足採。
（三）是該等對被告乙○○所為搜索程序並無不法，據此而為之
      扣押程序自為適法，於此亦無其他證據可資證明上開證據
      係違法取得，則此部分搜索、扣押筆錄及扣案證物，自均
      有證據能力而得為本案之證據。
三、對被告丙○○之搜索程序應屬合法，所得證物自有證據能力
    ：
（一）被告乙○○嗣雖於本院審理時辯稱：員警強取其身上鑰匙
      ，經其同意即進入其當時位於高雄市○○區○○路82 巷8
      弄5 號4 樓D1室，而當場扣得車號OPH-438 號車牌1 面，
      程序已有不法云云（院卷第212 頁）。被告丙○○雖亦於
      本院審理時辯稱：證人黃志宏前來上址住處搜索時，伊正
      好穿著短袖、短褲下樓，證人黃志宏手中拿著被乙○○的
      鑰匙說他也住在這棟，然後指伊有犯罪嫌疑把伊帶回派出
      所云云（院卷第213 頁）。惟本件對被告乙○○、丙○○
      所共同居住之上址執行搜索，確係經過被告丙○○之同意
      而為之，業據被告丙○○自承：伊經警帶回派出所後，員
      警表示伊穿著短褲不好看，要我同意搜索，順便回去換衣
      服，證人黃志宏說伊是被告乙○○的同居人，伊同意也可
      以搜索，所以就帶伊回去搜索，伊當時有同意員警帶伊回
      去住處換衣服等語（院卷第213 頁），且據證人高士彬證
      稱：伊當時接到通報趕往現場，將被告丙○○帶回派出所
      後，由被告丙○○同意搜索，再由同仁帶被告丙○○回住
      處搜索，且係先讓被告丙○○簽立自願搜索同意書等語明
      確（院卷第214 頁），況被告丙○○對證人高士彬此部分
      證言內容亦當場表示並無意見（院卷第214 頁），復有被
      告丙○○所簽立之自願搜索同意書1 紙在卷可憑（警卷第
      24頁），益證上開前往被告2 人同居地搜索並扣得上開車
      牌，確係事先經被告丙○○同意始為之，而被告丙○○既
      亦為同居在該房間之人，自有同意搜索之權限，該等搜索
      程序亦屬合法。另本件搜索既係經被告丙○○同意後為之
      ，且當時欲進屋之前，上開處所之房門並未鎖上，而由員
      警與被告丙○○直接進屋，亦據被告丙○○陳明在卷（院
      卷第213 頁），則本件員警無論有無強取被告乙○○身上
      之鑰匙，均與該等搜索程序無關，即無再與審究之必要，
      附此敘明。
（二）是該等對被告丙○○所為搜索、扣押程序亦無不法，則此
      部分搜索、扣押筆錄及扣案證物，自均有證據能力而得為
      本案之證據。
四、末按被告以外之人於審判外之言詞或書面陳述，除法律有規
    定者外，不得作為證據，刑事訴訟法第159 條固定有明文，
    惟被告以外之人於審判外之陳述，雖不符同法第159 條之1
    至之4 規定，而經當事人於審判程序同意作為證據，法院審
    酌該言詞陳述或書面陳述作成時之情況，認為適當者，亦得
    為證據。又當事人、代理人或辯護人於法院調查證據時，知
    有第159 條第1 項不得為證據之情形，而未於言詞辯論終結
    前聲明異議者，視為有前項之同意，此亦據同法第159 條之
    5 規定明確。查本案所引用之其餘證據資料（詳後引證據）
    ，其中傳聞證據部分，縱無刑事訴訟法第159 條之1 至第15
    9 條之4 或其他規定之傳聞證據例外情形，亦因被告2 人及
    檢察官或同意可作為證據使用，或未聲明異議，依刑事訴訟
    法第159 條之5 第1 項、第2 項之規定，本院審酌該證據作
    成之情況，並無不當，認以之作為證據，應屬適當。則依刑
    事訴訟法第159 條之5 第1 項之規定，有證據能力。
貳、實體部分：
一、訊據被告乙○○固坦認其確有於上開事實欄一（一）、（三
    ）、（四）所示時、地，由丙○○騎乘機車搭載前往，並各
    別以該等事實所示欺罔手段向告訴人丁○○、庚○○、證人
    戊○○詐得財物，及另有上開竊盜辛○○機車之犯行，惟仍
    矢口否認被告丙○○就該等詐欺取財犯行與伊有共同之犯意
    聯絡，並辯稱：被告丙○○係應伊之要求搭載伊前往，事先
    並不知伊要犯案云云（院卷第298 至299 頁）。被告丙○○
    固亦坦認有於上開事實欄一（一）、（三）、（四）所示時
    、地搭載被告乙○○前往購物並離開等情，惟亦矢口否認有
    何共同詐欺取財犯行，並辯稱：伊只是騎車載被告乙○○去
    買東西，被告乙○○僅說他要買東西，要伊搭載，伊並不知
    道被告乙○○要做什麼云云（院卷第54、298 至299 頁）。
    經查：
（一）上開事實欄一（二）所示事實，業據被告乙○○於警訊、
      偵查中及本院審理時坦承不諱，核與告訴人辛○○於警詢
      指述之情節相符，且有卷附贓物認領保管單、高雄市政府
      警察局車輛協尋電腦輸入單、車輛尋獲電腦輸入單各1 份
      （警卷第21至23頁）、警局搜索扣押筆錄、扣押物品目錄
      表各2 份（警卷第30至33頁、偵卷第44至47頁），足認被
      告乙○○上開自白與事實相符，洵堪採為論罪科刑之依據
      。則本件事證明確，被告乙○○此部分竊盜犯行堪以認定
      ，應予依法論科。
（二）次查，被告丙○○分別於事實欄一（一）、（三）、（四
      ）所示時間，騎乘機車搭載被告乙○○前往各該地點，並
      在外等候，由被告乙○○下車，以事實欄一（一）、（三
      ）、（四）所示方式分別向告訴人丁○○、庚○○及告訴
      人己○○之店員戊○○得各該財物，得手後並搭乘被告丙○○所騎乘之機車離去等情，業據被告乙○○、丙○○分
      別坦認在卷，核與證人即告訴人丁○○、庚○○、己○○
      及證人戊○○於本院審理中分別證稱交付財物之經過及當
      時係一女子搭載男子前來，由女子騎機車等候，男子下車
      佯稱購買物品，男子得手後即由該女子搭載離開等情大致
      相符，並有警局搜索扣押筆錄、扣押物品目錄表各4 份在
      卷可稽（警卷第24、25至28、31至33、35至39、40至43頁
      ），復有經以相同花紋黏貼遮蓋「實習玩具紙鈔」等字樣
      之面額1 千元之玩具紙鈔共3 張、OPH-438 號車牌1 面扣
      案為憑，此部分事實堪以認定。
（三）而證人庚○○雖於警詢中證稱：被告乙○○向其表示要先
      找零錢，東西等一下再來拿，但被告乙○○反而先從其中
      強力奪走零錢（警卷第15頁）、及於本院審理中證稱：被
      告乙○○買了兩個鍋燒麵、一個炒飯後，問其說多少錢，
      其說總共一百五十元，被告乙○○表示趕時間，要拿1 張
      1 千元及5 個拾元給其找9 百元，當被告乙○○手拿1 張
      千元鈔及5 個拾元正要遞給其，其同時拿9 百元要給他時
      ，被告乙○○就把9 百元從其手中搶走等語（院卷第251
      頁）等語。惟參酌證人庚○○嗣於本院審理中已明確證稱
      ：被告乙○○在伸手正要把錢遞給其時，其當時正在煮其
      他人點的食物，是因為看到被告乙○○手上有千元鈔，所
      以才數錢並拿出9 百元，是被告乙○○先拿取其手中之9
      百元後，才將手上的千元鈔及零錢遞到其手中，然後被告
      乙○○就離開，當時找錢的動作較為匆促等語（院卷第25
      4 、255 頁），則已可認被告乙○○當時係先主動且匆促
      取走證人庚○○手中之零錢，則該動作於一般人表達過程
      中，本甚有可能經簡短陳述為搶走，而遭警方誤認為被告
      乙○○係強力取走證人庚○○手中零錢。況參酌證人庚○○復於本院審理中證稱：當時係看到被告乙○○手上的千
      元鈔且不知道那是假鈔，所以才準備九百元要找給被告乙○○，在當時情形之下，就算被告乙○○沒有主動把其手
      中的錢拿過去，其還是會把手中的九百元遞給被告乙○○
      ，並收取他交付的1 千零50元，是因為其沒有遇過假鈔的
      事件，所以沒有懷疑被告乙○○會欺騙，且其以往作生意
      時，並無先行確認鈔券是否為真再找錢之習慣等語（院卷
      第255 、256 頁）；復佐以依証人庚○○上開證詞，被告
      乙○○於取走證人庚○○之零錢之際，尚且將手中零錢及
      假鈔放入證人庚○○手中，而有與上開詐術相呼應之行為
      ，而可認係藉以加強證人庚○○之誤認，果被告乙○○當
      時即已起意搶奪，其亦理應於取得現鈔後隨即逃離現場，
      焉有再多此一舉交付零錢之必要？甚且，證人庚○○係在
      取得被告乙○○所交付之鈔券後，才發現該等千元鈔為假
      鈔，均益證證人庚○○係在誤認被告乙○○持有之鈔券為
      真之情形下，基於交付財物之意而由被告乙○○取走其手
      中9 百元現鈔，證人庚○○前於警詢及本院審理中證稱係
      遭被告乙○○強行取走財物等情，應係其表達不清或遭員
      警誤解所致，尚不足採。綜上，縱本件係被告乙○○主動
      自證人庚○○手中取走現鈔，然證人庚○○斯時已有交付
      該等現鈔之意，被告乙○○主動取走現鈔之行為，仍係在
      證人庚○○同意之下為之，僅可認係交付財物方式之不同
      ，難認係違背證人庚○○之意而搶取其財物。公訴意旨認
      係搶奪證人庚○○之財物，應有誤解。
（四）另就事實欄一（四）部分，亦據證人即檳榔攤店員戊○○
      於本院審理時證稱：當時男的（即被告乙○○）下車過來
      攤位買東西，女的（即被告丙○○）騎乘機車在車上等，
      車子當時停在檳榔攤前面，男的買東西後，其先將該男子
      所購物品交付，該男子將千元鈔及零錢交給其，其再找錢
      ，當時該男子所交付之千元鈔是捲起來的，所以其並未檢
      視，以為是真鈔，待該一男一女離開之後，其才發現是假
      鈔等語（院卷第197 、198 頁），而與被告乙○○於本院
      審理中所供情節相符。至證人即告訴人己○○雖於警詢中
      陳稱：被告乙○○係向其購買物品，並要其找零錢900 元
      ，其當時要先收取1000元，才交付零錢及購買物品，結果
      這名男子反而從其手中強力奪走物品及零錢云云（警卷第
      12頁），惟本件係證人戊○○經手買賣，並非證人己○○
      ，證人己○○僅只是在旁有看到，業據證人戊○○在本院
      審理時證述明確（院卷第199 頁），核與被告乙○○於本
      院準備程序中辯稱伊當時係向檳榔攤小姐購物等情相符（
      院卷第56頁），證人己○○嗣亦於本院審理中改證稱：當
      時實際接觸被告乙○○之人為其檳榔攤之小姐，其僅是在
      旁看見等語（院卷第277 頁），堪認證人己○○於警詢中
      所證上節，與實情不符，應無足採。至證人己○○雖亦於
      本院審理中證稱被告乙○○係以半搶半拿之方式取走證人
      戊○○手中之找零現鈔（院卷第277 頁），惟其嗣亦就上
      開經過之詳細情形予以說明，而證稱：其當時看見證人戊○○找錢時，要先向被告乙○○拿錢，被告乙○○將手縮
      回去，證人戊○○就將拿著9 百元現鈔的手往前伸，並無
      將手縮回去之動作，被告乙○○即順勢從證人戊○○手中
      主動將錢抽走，再把千元假鈔及10元零錢放在證人戊○○
      手中等語（院卷第278 、279 頁）。則綜參證人戊○○先
      交付所購買物品，復於找錢之際見被告乙○○縮手後，並
      未隨之將手縮回，反而順勢將手往前伸之動作觀之，其客
      觀上確已有交付金錢之動作；及證人戊○○上開證詞僅敘
      及其找錢給被告乙○○，並未特別敘及被告乙○○有何強
      搶之行為，顯見其當時主觀上仍認該等過程為一般之找零
      過程，並無何遭強制力奪取物品之感受等情相符；再證人
      戊○○係於找零過程完成而收受該千元玩具紙鈔後，始發
      現為假鈔，且當時被告2 人已騎乘機車離去而不及追回，
      亦據證人戊○○、己○○分別陳明在卷（院卷第197 、27
      8 頁），則本件被告乙○○佯稱購物及完成找零之過程中
      ，證人戊○○、己○○既均未發覺被告乙○○所持千元鈔
      為假，其等主觀上自亦難認有拒絕交付找零現鈔之意等情
      ，已足見告訴人戊○○係因誤認被告所持之玩具紙鈔為真
      鈔，於交付物品及找零時又未即時察覺鈔券有偽，直至銀
      貨兩迄，被告2 人離去後，始發覺所收取者為玩具紙鈔。
      被告乙○○縱有先行主動取走證人戊○○手中之現鈔，然
      該等取走行為，既仍基於證人戊○○之同意，亦僅是交付
      方式之不同，難認係違背告訴人之意願而強力奪取，證人
      戊○○應屬受騙交付財物，而非被告乙○○乘其不備奪取
      其手中之物品及所找現鈔9 百元甚明。公訴意旨認此部分
      所為係搶奪財物，亦有誤解。
（五）被告二人雖均矢口否認被告丙○○就上開詐欺取財之行為
      亦有犯意聯絡云云。惟被告乙○○前於本院移審訊問時已
      供承：伊第一次犯案時間約在96年10月底、11月初，第一
      次要犯案時沒有特別跟被告丙○○講要做什麼，第二次以
      後所為也沒有特別講，但被告丙○○自第二次犯案時應該
      知道伊要犯案，兩人當時已有默契等語（院卷第30頁）。
      再被告乙○○於96年12月27日在楠梓分局偵查隊接受詢問
      時，有承認前於96年10月26日8 時許在巴黎和風美顏館拿
      1 張千元假鈔給被害人李紫晏，假裝要還3 百元，以此詐
      得7 百元，有警詢筆錄1 份可憑（偵卷第74頁），被告乙○○亦供承其經借提時就所犯案件均有誠實交代（院卷第
      30頁），被告乙○○上開所供應可採信。又被告丙○○前
      於警詢中業已供承知道被告乙○○之手法係以假鈔買東西
      ，甚且自承於楠梓右昌地區犯案共計十二、三件等語（警
      卷第9 頁）；又其雖曾表示起先並不知道被告乙○○係要
      詐騙，然嗣已自承最後一件就知道等語，均據本院勘驗明
      確（院卷第143 、144 頁）。被告丙○○復於96年12月11
      日偵查中供承與被告乙○○相識約1 個多月，約在1 個月
      前知悉被告乙○○以假鈔詐騙（偵卷第6 、7 頁），與被
      告乙○○上開所供時間大致吻合，顯見被告丙○○至遲於
      96年11月間應已知悉被告乙○○係以購物之名施行詐騙。
      再被告丙○○於上開3 次犯案時確搭載被告乙○○前往現
      場，並於被告乙○○購物之際在外等候，於被告乙○○購
      物完畢之際復搭載其離去，業如前述，客觀觀之已有接應
      之動作。又被告乙○○於事實欄一（一）所示彩券行詐得
      彩券並坐上被告丙○○所騎乘之機車後，被告丙○○即有
      加速駛離之動作，經告訴人丁○○隨即發現在後追逐並沿
      路大聲喊叫「搶劫」，此間追逐路程約8 、9 公尺，然被
      告丙○○均未停車，亦未回頭，甚至闖紅燈加速逃逸，亦
      據證人丁○○於本院審理中結證明確（院卷第216 頁），
      而上開追逐過程中，被告丙○○之機車與告訴人丁○○相
      距僅有約6 公尺，亦有證人丁○○證詞可憑，被告丙○○
      顯然可以明確聽見證人丁○○之叫喊，果被告丙○○於當
      時與被告乙○○並無犯意連絡，其於突聽聞證人丁○○之
      叫喊，理應於未明究裡之情況下停車求證，或回頭觀看，
      焉有反而不理證人丁○○而加速闖紅燈逃離之理？顯見被
      告丙○○當時確已知悉被告乙○○係以欺罔手段向告訴人
      詐得財物，並基於共同犯案之意接應並加速逃離現場以逃
      避追緝。再事實欄一（三）、（四）所示行為，係於96年
      12 月5日為之，已在上開事實欄一（一）所示行為之後，
      被告丙○○於之前既已與被告乙○○共同犯案得手1 次，
      其就之後被告乙○○所為如事實欄一（三）、（四）所示
      行為，本已難諉為不知；復以，被告乙○○向事實欄一（
      三）、（四）所示之人詐得各該財物後，被告丙○○騎乘
      之機車均有加速駛離之動作，對各該人之叫喚亦有未予回
      頭之情形，亦分別有證人庚○○、戊○○、己○○證詞可
      憑（院卷第198 、253 、278 頁），均益證被告丙○○於
      事實欄一（一）、（三）、（四）所載時間搭載被告乙○○前往各該地點時，對被告乙○○所為犯行應已事先知悉
      ，並有犯意聯絡甚明。被告乙○○嗣改辯稱被告丙○○並
      不知情云云，顯係迴護共犯之不實陳述，被告丙○○嗣後
      改口否認知情，所辯亦係卸責之詞，均無足採。
（六）綜上，本件事證明確，被告乙○○、丙○○上開共同詐欺
      取財犯行及被告乙○○所為竊盜犯行，均堪認定，應予依
      法論科。
二、按刑法上之搶奪罪，係以乘他人不及防備而奪取其財物為其
    要件，如係施以詐術，使他人陷於錯誤而交付財物者，則屬
    詐欺取財罪。被告2 人所為如事實欄一（三）、（四）所示
    犯行，係以玩具紙鈔充當真鈔購買物品及要求找零，以此詐
    術致告訴人庚○○及證人戊○○陷於誤，認其所持玩具紙鈔
    為真鈔之錯誤，而分別找零或交付物品，且各該人於交付物
    品或現金當時，確尚未發現鈔券有偽，確有交付物品之意，
    顯非乘其等不備而奪取，應屬詐欺取財，公訴意旨認此部分
    所為均係犯搶奪罪，容有未恰。又以自己犯罪之意思而參與
    犯罪構成要件行為之實施者，均為共同正犯，其意思聯絡並
    不限於事前有所謀議，僅於行為當時有共同犯意聯絡者，亦
    屬之。且其表示之方法，不以明示通謀為必要，即相互間有
    默示之合致，亦無不可。共同正犯間，非僅就其自己實施之
    行為負其責任，並在犯意聯絡之範圍內，對於他共同正犯所
    實施之行為，亦應共同負責（最高法院25年上字第22 53 號
    、32年上字第1905號、73年臺上字第2364號判例意旨參照）
    。本件被告丙○○既騎乘機車搭載被告乙○○分別上開地、
    點，由被告乙○○下車詐取財物，又於被告乙○○得手之際
    ，隨即加速起步載同被告乙○○逃離現場，就被告乙○○所
    為上開犯行，自有犯意聯絡及有行為分擔，仍應就全部犯行
    共同負責。核被告乙○○所為如事實欄一（二）所示，係犯
    刑法第320 條第1 項竊盜罪，被告乙○○、丙○○就事實欄
    一（一）、（三）、（四）所為，均係犯同法第339 條第1
    項之詐欺罪。公訴意旨認事實欄一（三）、（四）所為係犯
    搶奪罪，尚有未恰，惟起訴之基礎社會事實同一，爰變更起
    訴法條予以審理。被告乙○○、丙○○就上開詐欺犯行，各
    有犯意聯絡及行為之分擔，應均論以共同正犯。被告乙○○
    、丙○○先後三次詐欺取財犯行，犯意各別，行為不同，應
    予分論併罰之。又被告乙○○前於95年間，因竊盜案件，經
    本院以95年度簡字第2486號判處有期徒刑6 月確定在案，於
    96 年4月24日縮刑期滿執行完畢，有臺灣高雄地方法院檢察
    署刑案資料查註紀錄表、臺灣高等法院被告前案紀錄表、在
    監在押全國紀錄表各1 份在卷可憑，其於刑之執行完畢後5
    年內故意再犯上開有期徒刑以上之四罪，均為累犯，應各依
    刑法第47條第1 項規定，加重其刑。爰審酌被告乙○○、丙○○均正值青年，不思循正當途徑賺取金錢，竟利用商店於
    交易之際疏於檢視鈔券之機會，以玩具紙鈔佯充真鈔購買檳
    榔，藉以詐取財物及所找之零錢，侵害他人財產權，價值觀
    念偏差，破壞交易安全及社會治安，行為實有不該；又考量
    被告乙○○於警詢、偵查及審理中均坦承其所為犯行，惟仍
    飾詞掩護共犯丙○○，態度尚可，被告丙○○則矢口否認犯
    行，態度不佳，及念被告丙○○並無前科，有臺灣高雄地方
    法院檢察署刑案資料查註紀錄表、台灣高等法院被告前案紀
    錄表各1 份在卷足稽，品性尚佳暨其等犯罪手段、動機、各
    該被害人所受損害等一切情狀，分別量處如主文所示之刑，
    並各定其應執行之刑，以資儆懲。
三、扣案由告訴人丁○○、庚○○、己○○向警方提出而扣案之
    玩具紙鈔3 張（97院總管字第395 號贓證物），雖為被告2
    人供犯罪所用之物，惟已因交付予各該告訴人而非屬被告2
    人所有；再其餘扣案紙鈔6 張（97院總管字第930 號贓證物
    ）非本案犯罪所用之物；至其餘扣得之機車鑰匙1 支為告訴
    人辛○○所有，又OPH-438 號車牌雖於被告2 人犯事實欄一
    （一）所示犯行時懸掛於該機車上，惟被告乙○○業於偵查
    中供稱該機車為其姊所有（偵卷第7 頁），該車牌自亦難認
    為被告乙○○所有，爰俱不予宣告沒收。末以，上開玩具紙
    鈔均明顯印製有「實習玩具紙鈔」字樣，一望即知為玩具紙
    鈔，毫無與真鈔混淆之可能，業經本院當庭勘驗無訛（本院
    卷第297 頁），是被告乙○○、丙○○2 人雖以之佯充真鈔
    購買物品，尚與行使偽造貨幣罪無涉，亦毋庸依刑法第200
    條之規定宣告沒收，併此敘明。
據上論斷，應依刑事訴訟法第299 條第1 項前段、第300 條，刑
法第28條、第339 條第1 項、第320 條第1 項、第47條第1 項、
第51條第5 款，刑法施行法第1 條之1 ，判決如主文。
本案經檢察官甲○○到庭執行職務。
中    華    民    國    97    年    7     月    11    日
                  刑事第十三庭  審判長法  官  黃惠玲
                                      法  官  郭宜芳
                                      法  官  黃苙荌
以上正本證明與原本無異。
如不服本判決應於收受本判決後10日內向本院提出上訴書狀，並
應敘述具體理由，如未敘述上訴理由者，應於上訴期間屆滿後20
日內補提理由書狀於本院（均須按他造當事人之人數附繕本）「
切勿逕送上級法院」。
中    華    民    國    97    年    7     月    11    日
                                      書記官  廖佳玲
附錄本案論罪科刑法條：
中華民國刑法第339 條第1 項
意圖為自己或第三人不法之所有，以詐術使人將本人或第三人之
物交付者，處5 年以下有期徒刑、拘役或科或併科1 千元以下罰
金。
中華民國刑法第320條第1項
意圖為自己或第三人不法之所有，而竊取他人之動產者，為竊盜
罪，處5 年以下有期徒刑、拘役或5 百元以下罰金。


司法院資訊處製作；財團法人民間司法改革基金會備份。
